臺灣高雄地方法院刑事判決　
111年度金簡上字第4號
上  訴  人  
即  被  告  黃碧霞




上列上訴人即被告因詐欺案件，不服本院高雄簡易庭中華民國11
0年11月17日110 年度金簡字第140 號所為之第一審刑事簡易判
決（起訴書案號：110 年度偵字第7652號、第8908號），提起上
訴，並經臺灣高雄地方檢察署檢察官移送併辦（111 年度偵字第
4482號），本院管轄之第二審合議庭判決如下：
    主  文
原判決撤銷。
黃碧霞幫助犯洗錢防制法第十四條第一項之一般洗錢罪，處有期
徒刑肆月，併科罰金新臺幣參萬元，罰金如易服勞役，以新臺幣
壹仟元折算壹日。
    事  實
一、黃碧霞已預見提供個人金融帳戶之存摺、金融卡及提款密碼
    予他人使用，可能掩飾、隱匿他人犯罪所得或使他人遂行詐
    欺取財犯行，仍不違背其本意，而基於幫助掩飾、隱匿特定
    犯罪所得之本質、來源、去向之犯意及幫助詐欺取財之不確
    定故意，於民國109年不詳時間，在全家超商某門市，將其
    所有之中華郵政股份有限公司大寮中興郵局帳戶（帳號：00
    000000000000號，下稱郵局帳戶）之存摺、金融卡及提款密
    碼，寄送予真實姓名年籍不詳之人，而以每個帳戶每星期新
    臺幣（下同）5000元之代價，將該帳戶提供予他人使用。嗣
    詐欺集團成員於取得上開帳戶之存摺等物後，即共同基於為
    自己不法所有及洗錢之犯意聯絡，於附表所示時間，向許淑
    娃、曾昭翔及賴品岑施用詐術，使其等陷於錯誤，而轉帳至
    上開帳戶，並隨即遭提領。嗣因許淑娃、曾昭翔及賴品岑發
    現有異而報警處理，始循線查獲。
二、案經高雄市政府警察局林園分局、曾昭翔訴由桃園市政府警
    察局楊梅分局、賴品岑訴由桃園市政府警察局龜山分局報請
    臺灣高雄地方檢察署檢察官偵查起訴及移送併辦。
    理  由
壹、程序部分
一、本判決參考司法院「刑事判決精簡原則」製作。
二、證據能力部分當事人未爭執，得不予說明。
貳、實體部分
一、訊據上訴人即被告黃碧霞於偵訊及本院審理坦承上開犯行不
    諱(偵一卷第27頁至第29頁，併偵卷第17頁、第18頁，審金
    訴卷第33頁至第37頁，院卷第43頁至第45頁)，核與證人即
    告訴人曾昭翔(警二卷第35頁至第43頁)、證人即被害人許淑
    娃(警一卷第5頁至第9頁)、賴品岑(併警卷第33頁至第36頁)
    警詢證述相符，並有告訴人曾昭翔、被害人許淑娃提供之存
    摺封面及內頁交易明細影本(警二卷第61頁，警一卷第24頁)
    、手機通訊紀錄(警一卷第25頁)、網路轉帳交易明細畫面截
    圖(警二卷第61頁)、告訴人賴品岑提供轉帳及通聯紀錄(併
    警卷第39頁、第59頁至第61頁)、被告黃碧霞之郵局帳戶客
    戶基本資料、客戶歷史交易清單(警一卷第37頁至第41頁)、
    內政部警政署反詐騙諮詢專線紀錄表(警一卷第53頁，警二
    卷第47頁至第49頁，併警卷第41頁、第42頁)、受理詐騙帳
    戶通報警示簡便格式表(警一卷第57頁，警二卷第51頁，併
    警卷第47頁)、受理各類案件紀錄表(警二卷第45頁，併警卷
    第63頁)、受理刑事案件報案三聯單(警二卷第53頁，併警卷
    第65頁)、金融機構聯防機制通報單(警二卷第83頁，併警卷
    第53頁)在卷可稽，足認被告上開自白與事實相符。綜上，
    本件事證明確，被告前揭犯行，堪以認定，應依法論科。
二、按特定犯罪之正犯實行特定犯罪後，為掩飾、隱匿其犯罪所
    得財物之去向及所在，而令被害人將款項轉入其所持有、使
    用之他人金融帳戶，並由該特定犯罪正犯前往提領其犯罪所
    得款項得手，如能證明該帳戶內之款項係特定犯罪所得，因
    已被提領而造成金流斷點，該當掩飾、隱匿之要件，該特定
    犯罪正犯自成立一般洗錢罪之正犯。又刑法第30條之幫助犯
    ，係以行為人主觀上有幫助故意，客觀上有幫助行為，即對
    於犯罪與正犯有共同認識，而以幫助意思，對於正犯資以助
    力，但未參與實行犯罪之行為者而言。幫助犯之故意，除需
    有認識其行為足以幫助他人實現故意不法構成要件之「幫助
    故意」外，尚需具備幫助他人實現該特定不法構成要件之「
    幫助既遂故意」，惟行為人只要概略認識該特定犯罪之不法
    內涵即可，無庸過於瞭解正犯行為之細節或具體內容。此即
    學理上所謂幫助犯之「雙重故意」。至行為人提供金融帳戶
    提款卡及密碼予不認識之人，固非屬洗錢防制法第2條所稱
    之洗錢行為，不成立一般洗錢罪之正犯；然行為人主觀上如
    認識該帳戶可能作為收受、提領特定犯罪所得使用，他人提
    領後會產生遮斷資金流動軌跡以逃避國家追訴、處罰之效果
    ，仍基於幫助之犯意而提供，則應論以幫助犯一般洗錢罪（
    最高法院108年台上大字第3101號刑事裁定參照）。經查，
    被告提供其上開帳戶予不詳詐欺集團成員，容任該詐欺集團
    成員以之向他人詐取財物、並掩飾不法所得去向之用，依據
    前揭裁定意旨，應認被告係基於幫助詐欺取財、幫助洗錢之
    犯意，而為構成要件以外之行為，僅該當於詐欺取財罪及洗
    錢罪之幫助犯。
三、核被告所為，係犯刑法第30條第1項前段、第339條第1項之
    幫助犯詐欺取財罪，及刑法第30條第1項前段、洗錢防制法
    第14條第1項之幫助洗錢罪。被告以一個提供帳戶之行為，
    同時觸犯幫助詐欺取財罪及幫助一般洗錢罪等2罪名，屬刑
    法第55條所稱之想像競合犯，應從其中法定刑較重之幫助一
    般洗錢罪處斷。又被告以一次提供1個金融帳戶提款卡及密
    碼之行為，幫助詐欺集團成員詐騙許淑娃、曾昭翔及賴品岑
    （下稱許淑娃等3人），侵害許淑娃等3人之財產法益，同時
    掩飾、隱匿詐騙所得款項去向而觸犯上開罪名，應認係以一
    行為侵害數法益觸犯數罪名，為想像競合犯，應依刑法第55
    條規定，從一重之幫助犯洗錢罪處斷。　　
四、按犯洗錢防制法第14條、第15條之罪，在偵查或審判中自白
    者，減輕其刑，洗錢防制法第16條第2項定有明文，查被告
    就本案犯行，於偵查及本院審理時均坦承不諱，是其本案犯
    行，應減輕其刑；又被告是基於幫助之犯意而提供銀行帳戶
    之提款卡及密碼，情節較正犯輕微，依刑法第30條第2項規
    定，按正犯之刑減輕之，並依刑法第70條規定遞減之。至檢
    察官移送併辦（111年度偵字第4482號）即附表編號3所示部
    分，因與本案起訴即附表編號1、2所示部分有想像競合犯之
    裁判上一罪關係，已如前述，是本院自得併予審理，附此敘
    明。
五、原審以被告犯行明確論罪科刑，固非無見。惟原審判決時未
    及審酌上開移送併辦之犯罪事實，尚有未洽。又上訴人上訴
    意旨略以：原審判決過重，伊沒有拿到任何利益，也願意認
    罪，請求從輕量刑等語。按量刑輕重，係屬事實審法院得依
    職權自由裁量之事項，苟已斟酌刑法第57條各款所列情狀而
    未逾越法定刑度，不得遽指為違法（最高法院72年台上字第
    6696號判例意旨參照）。經核原判決已審酌被告犯罪後已坦
    承犯行之犯罪後態度，亦未以被告有獲得利益為由予以量刑
    ，復考量被告教育程度及經濟狀況等一切情狀，量處有期徒
    刑4 月，併科罰金新臺幣2萬元，另諭知罰金以新臺幣1千元
    折算1 日之易服勞役標準，實已就刑法第57條所列科刑相
    關之標準為妥適、審慎之考量，其量刑並無逾越法定刑度之
    瑕疵，亦難謂有何顯有失出失入等科罰與罪責不相當之情形
    ，上訴意旨猶執前詞上訴，並無理由，惟原判決既有上開未
    及審酌移送併辦之處，自屬無可維持，仍應由本院予以撤銷
    改判，且因原審判決有認定事實錯誤致適用法條不當而經本
    院撤銷，自不受刑事訴訟法第370 條但書不利益變更禁止原
    則之拘束，仍得論以較重之刑，附此敘明。
六、爰審酌被告可預見其本件帳戶之提款卡及密碼有可能遭他人
    供作詐欺取財及洗錢之工具使用，竟任意提供金融機構帳戶
    之提款卡及密碼予毫無信賴關係之他人使用，供他人詐欺取
    財，使實行詐欺行為之人得以隱藏身份，減少遭查獲風險，
    助長詐欺之犯罪風氣，不僅造成執法機關不易查緝犯罪行為
    人，更使詐騙犯罪者得以製造金流斷點，破壞金流秩序之透
    明穩定，因而造成被害人許淑娃等3人求償上之困難，所為
    實值非難。惟念其犯後坦承犯行，態度尚可，兼衡其教育程
    度為國中畢業，在工地擔任臨時工，日薪1,050元，離婚無
    子女及被害人許淑娃等3人所生損害等一切具體情狀，量處
    如主文所示之刑，並就罰金部分諭知易服勞役之折算標準。
七、沒收：
    查本案詐欺集團成員雖有向許淑娃等3人詐得款項，然被告
    僅係提供上開帳戶之提款卡（含密碼），且被告於本院陳稱
    ：沒有拿到報酬等語（見審金訴卷第37頁），另卷內無積極
    證據證明被告有因本案行為而獲得何種不法利益，是尚無就
    其犯罪所得予以宣告沒收或追徵之問題。
據上論斷，應依刑事訴訟法第455 條之1 第1 項、第3 項、第36
9 條第1 項前段、第364 條、第370條第1項、第299 條第1 項前
段，判決如主文。
本案經檢察官詹美鈴提起公訴，檢察官李怡增移送併辦，檢察官
葉容芳到庭執行職務。　　　
中　　華　　民　　國　　111 　年　　5 　　月　　26　　日

                刑事第九庭    審判長法　官 毛妍懿
　　　　　　　　　
　　　　　　　　　                  法  官 張瀞文
　　　　　　　　　
　　　　　　　　　                  法  官 陳俊宏 
以上正本證明與原本無異。
不得上訴。
中　　華　　民　　國　　111 　年　　5 　　月　　26　　日
　　　　　　　　　　　　　　　　　　書記官 李佳玲  
附錄本案論罪科刑法條
《洗錢防制法第14條》
有第二條各款所列洗錢行為者，處 7 年以下有期徒刑，併科新
臺幣 5 百萬元以下罰金。
前項之未遂犯罰之。
前二項情形，不得科以超過其特定犯罪所定最重本刑之刑。
《中華民國刑法第339條》
意圖為自己或第三人不法之所有，以詐術使人將本人或第三人之
物交付者，處5年以下有期徒刑、拘役或科或併科50萬元以下罰
金。
以前項方法得財產上不法之利益或使第三人得之者，亦同。
前二項之未遂犯罰之。 

附表：
編號 告訴人／被害人 詐騙時間及方式 匯款時間 匯款金額（新臺幣） １ 許淑娃（未提告訴） 詐欺集團成員於109年11月17日21時46分起撥打電話予許淑娃，假冒係中國信託銀行客服人員，並佯稱：因東森購物誤刷其信用卡，須查詢帳戶餘額，以免信用喪失云云，致許淑娃陷於錯誤，於右列時間，以網路銀行轉帳至上開郵局帳戶。 109年11月19日16時11分許 4萬9989元    109年11月19日16時14分許 4萬9991元 ２ 曾昭翔（提出告訴） 詐欺集團成員於109年11月18日19時26分許撥打電話予曾昭翔，假冒係486團購網及中國信託銀行客服人員，並佯稱：因曾昭翔先前網購沖牙機時，工作人員疏忽，要多付9筆款項，須將款項轉帳到公證銀行做金流運轉，之後會再轉回來云云，致曾昭翔陷於錯誤，於右列時間，以網路銀行轉帳至上開郵局帳戶。 109年11月19日16時1分許 4萬9989元 3 賴品岑  詐欺集團成員於109年11月19日撥打電話予賴品岑，假冒係東森購物及台新銀行客服人員，並佯稱：先前網路購物時時，工讀生誤植其為經銷商，將會多扣款云云，致賴品岑陷於錯誤，於右列時間，以網路銀行轉帳至上開郵局帳戶。 109年11月19日21時 9萬9,999元